【裁判字號】    90,親,6
【裁判日期】    901017
【裁判案由】    否認子女
【裁判全文】
臺灣宜蘭地方法院民事判決  九十年親字第六號
    原      告    丙○○
    被      告    乙○○
    兼法定代理人  甲○○
右當事人間請求否認子女事件，本院判決如左：
    主      文
確認被告乙○○非原告與被告甲○○所生之婚生女。
訴訟費用由被告負擔。
    事      實
甲、原告方面：
  一、聲明：求為判決如主文所示。
  二、陳述：原告與被告甲○○於民國（下同）六十幾年間結婚，後二人感情不睦，
            至八十三年五月二日被告甲○○即離家出走未歸，兩造未曾再同宿共同
            生活，至八十七年間，原告向台灣士林地方法院訴請被告甲○○應與原
            告同居，經判決勝訴後，被告甲○○仍未返家，原告於八十八年間再向
            台灣士林地方法院請求判准與被告甲○○離婚，經台灣士林地方法院以
            八十八年度婚字第一三九號判決准原告與被告甲○○離婚，並於八十八
            年十二月十五日確定在案，被告甲○○於八十七年三月二十日產下一女
            即被告乙○○，原告均不知情，嗣原告於八十九年八月三十一日接獲戶
            政事務所通報始知上情，被告乙○○並非被告甲○○自原告處受胎所生
            。為此，依民法第一千零六十三條第二項之規定，訴請判令如主文第一
            項所示。
  三、證據：提出戶籍謄本一份、宜蘭縣員山鄉戶政事務所函暨出生登記申請書一份
            、台灣士林地方法院八十七年度婚字第一六一號、八十八年度婚字第一
            三九號民事判決各一件暨確定證明書二件為證。
乙、被告方面：
  一、聲明﹕同意原告之請求。
  二、陳述﹕被告乙○○確非被告甲○○與原告所生子女，被告甲○○於八十三年五
            月二日離家出走後，未曾再返家與原告同宿，嗣於八十七年三月二十日
            產下被告乙○○，均未告知原告，至八十九年間獲悉原告已起訴請求判
            准離婚，故於八十九年八月三十一日始至戶政事務所申報被告乙○○出
            生，原告確係接獲戶政事務所通知始知被告乙○○出生之事。
丙、本院依職權向宜蘭縣員山鄉戶政事務所調取被告乙○○申報出生之申請資料，並
    囑託法務部調查局鑑定兩造間之親子血源關係。
    理      由
一、本件原告起訴主張其與被告甲○○本係夫妻，被告甲○○於八十三年五月二日離
    家出走，即未曾再返家與原告同宿共同生活，至八十七年間，原告向台灣士林地
    方法院訴請被告甲○○應與原告同居，經判決勝訴後，被告甲○○仍未返家，原
    告於八十八年間再向台灣士林地方法院請求判准與被告甲○○離婚，經台灣士林
    地方法院以八十八年度婚字第一三九號判決准原告與被告甲○○離婚，並於八十
    八年十二月十五日確定在案，被告甲○○於八十七年三月二十日產下一女即被告
    乙○○，因被告乙○○之受胎期間係在原告與被告甲○○婚姻關係存續中，故推
    定被告乙○○為原告之婚生子，惟原告均不知情，原告嗣於八十九年八月三十一
    日接獲員山鄉戶政事務所通報始知被告甲○○於婚姻關係存續中產下被告乙○○
    之事實，為被告所不爭執，並據原告提出戶籍謄本及宜蘭縣員山鄉戶政事務所八
    十九年八月三十一日（八九）員戶字第二一八五號函暨出生登記申請書、台灣士
    林地方法院八十七年度婚字第一六一號暨確定證明書、八十八年度婚字第一三九
    號民事判決暨確定證明書二件為證，並經本院職權向宜蘭縣員山鄉戶政事務所調
    閱被告乙○○申報出生之申請資料查證屬實，自堪信原告之主張為真實。
二、又原告主張其於被告乙○○受胎期間未與被告甲○○同居之事實，核與被告甲○○所述相符，佐以本院囑託法務部調查局鑑定兩造間之親子血源關係，其結果為
    ：「依據遺傳法則，乙○○之ＤＮＡ  ＳＴＲ式Ｄ３Ｓ１３５８、ＴＰ０Ｘ、Ｄ
    １３Ｓ３１７、Ｄ７Ｓ８２０型別與丙○○之相對應型別均矛盾，因此認為丙○○不可能為乙○○之生父」，有該局九十年九月十日（九九）陸（四）字第九０
    一七六二三二號檢驗通知書一紙附卷可稽，是以原告此部分之主張，亦屬真實。
三、按民法第一千零六十三條第一項推定之婚生子女，如夫妻之一方能證明妻非自夫
    受胎者，得於知悉子女出生之日起，一年內提起否認之訴，同條第二項定有明文
    。查被告乙○○之受胎期間，係在原告與被告甲○○婚姻關係存續中，則依法自
    應推定被告乙○○為原告之婚生子，然被告甲○○受胎懷有被告乙○○之時未與
    原告同居，且經親子血源鑑定結果被告乙○○與原告間不可能有血緣關係，又原
    告係於八十九年八月三十一日接獲宜蘭縣員山鄉戶政事務所通報始知悉上情，已
    如前述，準此，原告於知悉被告乙○○出生之日起一年內提起本件訴訟，洵屬有
    據，應予准許。
據上論結，本件原告之訴為有理由，依民事訴訟法第八十五條第一項前段、第七十八
條，判決如主文。
中      華      民      國    九十      年      十      月      十七    日
                            臺灣宜蘭地方法院家事法庭
~B法      官  林惠玲
右正本與原本無異。
如不服本判決，應於收受送達後廿日內向本院提出上訴狀（應附繕本）。
中      華      民      國    九十      年      十      月      十八    日
~B法院書記官  謝佩欣


司法院資訊處製作；財團法人民間司法改革基金會備份。
